【裁判字號】    88,再,1
【裁判日期】    890202
【裁判案由】    違反水利法
【裁判全文】
臺灣屏東地方法院刑事裁定                              八十八年度再字第一號
    再審聲請人  甲○○
    即受判決人
右列被告因違反水利法案件，對於本院民國八十三年六月八日所為之確定判決（八十
三年度訴字第三三八號），聲請再審，本院裁定如左：
     主  文
再審之聲請駁回。
     理  由
一、按法院對於無再審理由者，應以裁定駁回之，刑事訴訟法第四百三十三條第一項
    定有明文。
二、本件再審意旨略以：聲請人即受判決人甲○○，前因違反水利法經判處有期徒刑
    六月，惟台灣省農田水利會對聲請人提出刑事附帶民事訴訟，請求回復原狀之民
    事訴訟時，證人葉黃紫棠、黃坤儒於上訴訴訟程序中證稱系爭水路並非日據時代
    即有之水利溝渠，乃水利會於六十八年以怪水清理水溝時，以挖掘之土將原有之
    水道埋掉，後因聲請人因要發覺灌溉時沒有灌溉水道，故在誤認為水利地之自己
    土地內，挖掘一條水道，即系爭水道，供己使用，水利會亦自認此事，同意返還
    系爭土地為由而聲請再審云云。
三、按刑事訴訟法第四百二十條第一項第六款所謂發見確實之新證據，須顯然足為受
    判決人有利之判決，且就該證據本身形式上觀察，毫無瑕疵，不須經過調查，顯
    然可認為足以動搖原確定判決者而言，最高法院著有七○年台抗字第四○號、第
    一一二號、第一六一號判決可資參照。經查：證人葉黃紫棠於上訴審證稱：我土
    地與上訴人（即聲請人）土地連在一起，我土地是二○六之一號，我土地也是用
    水利會灌溉，我土地是上流土地，上訴人土地在下面，我土地有二條水溝，原來
    是一條後來繞了一圈成二條，現水溝已填了，路拓寬了以後，現二條水溝仍存在
    ，拓寬以前路在我屋後，上訴人之水溝拓寬以前，水溝有移走了，另在旁邊做一
    條水溝，誰移走我不知道，大水溝旁邊是一條路，路旁有一條小水溝，大家同意
    把路拓寬，把水溝移到旁邊，原來水溝是否已現在已埋起來我不知道，只知道水
    溝沒有了，可能路已填拓寬，路拓寬以後，是否另有水溝我不知道，只知上訴人
    已沒有水溝，現在我自己都用抽水機灌溉（水溝埋了以後），我只知道水溝移到
    旁邊已被填起，路拓寬是六十八年，柏油路舖時間為七十年等語（本院八十四年
    度簡上字第三十五號卷第八十二頁），另證人黃坤儒證稱：上訴人土地在何處，
    我不知道，上訴人是住在土地邊，如地籍圖所示，當時路是農路不到五○，只知
    馬灌溉後小水溝，我以前是服務農會，小水溝是水利會灌溉，本來是農路，現拓
    寬後小水溝在何處我不知道，只知道左邊小水溝是五尺寬，我是五九年退休，退
    休以前經常有走動等語（同上卷第八十四頁）。依上開證詞形式上僅能證明當時
    土地、水溝、道路之變化而已，並非如聲請人聲請意旨所指；再台灣省農田水利
    會並無自認此事（係因聲請人堅決聲稱土地為其所有，因此，水利會不願再與之
    爭執，才同意和解）。況證人葉黃柴棠於本院審理時已非常明確指稱：我的土地
    跟聲請人的土地連在一起，我耕了三十幾年，有田的時候即有該水溝等語（本院
    八十九年二月一日筆錄），而證人黃坤儒則證稱五十九年退休後就不知道上開土
    地之情況等語（同上筆錄），故本件聲請人所提出之證據，形戒上觀察並非毫無
    瑕疵，而達於可認為足以動搖原確定判決之地步，即與發見確實新證據之確實含
    義不符，自難據為聲請再審之理由，本件聲請人並無再審理由，依首開說明，應
    予駁回。
四、據上論斷，應依刑事訴訟法第四百三十三條第一項，裁定如主文。
中      華      民      國      八十九      年      二      月    二    日
                                    臺灣屏東地方法院刑事第一庭
                                        法  官  黃國永
右正本證明與原本無異。
如不服本裁定應於收受送達後五日內向本院提出抗告書狀敘述抗告之理由抗告於台灣
高等法院高雄分院。
                                        書記官  簡  長
中      華      民      國      八十九      年      二      月    二    日


司法院資訊處製作；財團法人民間司法改革基金會備份。
